【裁判字號】    99,訴,344
【裁判日期】    991124
【裁判案由】    給付承攬報酬等
【裁判全文】
臺灣士林地方法院民事判決               99年度訴字第344號
原      告  展誼興業有限公司
法定代理人  李元興
訴訟代理人  陳傳中律師
複代理人    楊博任律師
            歐翔宇律師
            石鋒琳
被      告  福江科技有限公司
法定代理人  李承懋
訴訟代理人  姜智逸律師
            楊苡菁
            張倩燕
上列當事人間給付承攬報酬等事件，本院於民國99年11月2 日言
詞辯論終結，判決如下：
    主  文
被告應給付原告美金壹萬陸仟貳佰零壹點壹柒元，及自民國九十
九年二月九日起至清償日止，按週年利率百分之五計算之利息。
原告其餘之訴駁回。
訴訟費用由被告負擔十分之七，其餘十分之三由原告負擔。
本判決第一項，於原告以新臺幣壹拾捌萬元為被告供擔保後，得
假執行。但被告如以新臺幣伍拾壹萬捌仟玖佰貳拾為原告預供
擔保或提存，得免為假執行。
原告其餘假執行之聲請駁回。
    事實及理由
一、原告起訴主張：
  (一)兩造於民國98年間，約定由被告交付安全氣囊予原告，原告
    則為安全氣囊施作LOGO、拉鍊、彈簧扣等加工，製作安全氣
    囊衣。兩造於98年4 月3 日簽訂編號為980301之訂單（款式
    ：M-100 ，下稱M- 100訂單），於98年4 月9 日簽訂編號為
    980408之訂單（款式：V-500 ，下稱V-500 訂單），於6 月
    4 日簽訂編號為980 503 （款式：R-100 ，下稱R-100 訂單
    ）、980602（款式：IN - 200，下稱IN- 200 訂單）之訂單
    。約定加工報酬總計為美金（以下未標明幣別者，均同）5
    萬4,419.2 元，買賣條件為FOB 香港。原告就M-100 訂單、
    V-500 訂單已加工完成，經被告查驗合格後，原告予以包裝
    、裝箱，分別於98年6 月30日、98年7 月1 日運送至香港，
    此時原告公司即已履行交付工作物之義務。嗣原告再委託萬
    泰物流有限公司（下稱萬泰公司）將上開貨物載運至被告之
    新加坡客戶與美國客戶處，客戶分別在98年7 月6 日、98年
    10月7 日受領之。M-100 訂單、V-500 訂單並無遲延，且製
    作過程中被告均派員至工廠監督指導，亦無瑕疵。上開二訂
    單之加工報酬總計為3 萬2,100 元，惟被告僅於98年7 月6
    日給付1 萬7,000 元，餘款1 萬5,100元尚未給付。
  (二)原告承接R-100 訂單、IN- 200 訂單後，旋即製作樣品並採
    購相關材料，惟被告於98年7 月14日以臺北法院郵局第408
    號存證信函（下稱系爭存證信函）通知終止上開訂單。然原
    告為R-100 訂單、IN- 200 訂單已支出1,101.17元之樣品製
    作費，及新臺幣21萬2,412 元之採買加工所需物料費用（尚
    不含運費），此為原告因被告終止契約所受之損害，爰依民
    法第511 條之規定，請求被告賠償。
  (三)並聲明請求判決：
    1.被告應給付原告美金1 萬6,201.17元及新臺幣21萬2,412
      元，並自起訴狀繕本送達之翌日起至清償日止，按週年利
      率5%計算之利息。
    2.原告願供擔保，請准宣告假執行。
二、被告則辯稱：
  (一)M-100 訂單之交貨日期原約定為98年6 月10日，V-500 訂單
    之交貨日期原約定為98年6 月15日，惟因原告買的布料有問
    題，遂通知被告將M-100 訂單之交貨日期改為98年6 月23日
    ，V-500 訂單之交貨日期改為98年7 月1 日。被告心中不安
    ，於98年6 月底趕到原告大陸工廠查看狀況，始發現原告製
    作安全氣囊衣的過程非常草率，且於製作過程中有許多瑕疵
    ，例如：將被告交付之安全氣囊配件AIRBAG沾到油，導致
    AIRBAG毀損；安全氣囊衣未縫製「Made in China 」之產地
    標；衣服樣式車縫錯誤等。被告法定代理人李承懋（下稱李
    承懋）、受僱人穆亭云（下稱穆亭云）便待在原告大陸工廠
    監督製作過程。詎原告為了避免遲延交貨遭原告罰款，竟在
    安全氣囊衣之瑕疵尚未修補完成前，而在未驗收、亦未經被
    告同意之情況下，將M-100 、V-500 訂單之貨物運至香港，
    再將M-100 訂單貨物轉運至新加坡客戶處，將V-500 訂單貨
    物轉運至美國客戶處。惟：
    1.M-100 訂單貨物，被告要求原告於出貨前須予修補，原告
      置之不理而逕予送達新加坡客戶，嗣因有瑕疵而遭新加坡
      客戶罰款3 萬零772.95元。被告遭扣款之金額，係因原告
      施作瑕疵所致之損害，被告得請求原告賠償，爰以此損害
      賠償金額，與原告之承攬報酬請求權為抵銷。
    2.V-500 訂單貨物以海運運至美國途中，被告已接獲新加坡
      客戶之罰款通知，旋向原告反應，原告均不理會，只一味
      要求被告付款，甚至要求萬泰公司（即原告在美國委託之
      船務公司）違法撤換提貨單，致美國客戶無法領貨，藉此
      要脅被告付款。嗣被告與萬泰公司和解，萬泰公司始同意
      放貨予美國客戶。惟同意放貨後，復經美國海關查驗該批
      貨物，發現均無「Made in China 」之產地標，此情形在
      美國為違法，美國海關乃將該批貨物扣留。被告向原告反
      應，原告亦不處理，被告只好自行付費印製產地標，並以
      空運快遞寄送美國客戶處，由美國客戶在當地找人縫製上
      去，美國海關方同意讓客戶領貨。
  (二)因原告製作安全氣囊衣有嚴重瑕疵，及種種毫無誠信之表現
    ，被告對原告已完全失去信心，乃以系爭存證信函通知終止
    R-100 、IN-200訂單之契約，契約之終止原因可歸責於原告
    ，原告請求被告給付購買加工物料之支出，顯為權利濫用。
    且原告提出之單據，亦未能證明係為履行R-100 、IN-200訂
    單而支出之金額。況縱原告確有購買材料，亦可於下一批訂
    單使用，對原告並無損害之可言。
  (三)並聲明請求判決：原告之訴及假執行之聲請均駁回。如受不
    利判決，願供擔保請准宣告免為假執行。
三、兩造不爭執之事實：
  (一)兩造於98年4 月3 日簽訂M-100 訂單（1,000 件，加工報酬
    1 萬7,300 元），於98年4 月9 日簽訂V-500 訂單（1,000
    件，加工報酬1 萬4,800 元），於6 月4 日簽訂R-100 訂單
    （328 件，加工報酬1 萬1,119.2 元）、IN-200訂單（共1,
    000 件，加工報酬1 萬1,200 元）。約定由被告交付安全氣
    囊予原告，原告則為安全氣囊施作LOGO、拉鍊、彈簧扣等加
    工，製作安全氣囊衣。加工報酬總計5 萬4,419.2 元，買賣
    條件為FOB 香港。有訂單附於本院99年度士簡調字第16號卷
    （下稱調解卷）第8 頁至第11頁可稽。
  (二)M-100訂單、V-500訂單之貨物，原告分別於98年6月30日、9
    8年7月1日運送至香港。嗣原告再委託萬泰公司將M-100訂單
    貨物載運至被告之新加坡客戶處，將V-500 訂單貨物載運至
    被告美國客戶處，客戶分別在98年7 月6 日、98年10月7 日
    受領。M-100 、V-500 訂單之加工報酬計3 萬2,100 元，被
    告於98年7 月6 日給付1 萬7,000 元。有匯出匯款申請書存
    卷可憑（調解卷第12頁）。
  (三)被告於98年7月14日，以系爭存證信函通知終止R-100訂單及
    IN-200訂單（調解卷第13頁、第14頁）。
四、本件爭點：
  (一)原告交付M-100 、V-500 訂單貨物是否給付遲延？被告是否
    因此受有損害？
  (二)原告製作M-100 訂單貨物是否有瑕疵？被告是否因此受有損
    害？
  (三)原告是否為製作R-100 、IN-200訂單之貨物支出費用，並因
    被告終止契約而受有損害？其金額為若干？
  (四)被告是否有得對原告主張抵銷之債權？其金額若干？
五、茲析述本院得心證之理由如下：
  (一)M-100、V-500 訂單貨物並無給付遲延：
    被告辯稱：M-100 訂單之交貨日期原約定為98年6 月10日，
    V-500 訂單之交貨日期原約定為98年6 月15日，因原告買的
    布料有問題，始通知被告將M-100 訂單之交貨日期改為98年
    6 月23日，V-500 訂單之交貨日期改為98年7 月1 日，惟原
    告仍未遵期交付等語。惟查：
    1.M-100 訂單部分：依兩造電子郵件往來紀錄，被告（受僱
      人穆亭云）於98年6 月22日提供M-100 訂單之新加坡受貨
      人資料予原告（受僱人吳美娟），同時詢問船期。原告於
      98年6 月23日回覆最近船期為98年6 月26日出發，下一班
      船期為98年6 月30日出發。被告於98年6 月24日覆稱：這
      次在廠內即將出貨的明細如下：M-100 ，請抓船期（6 月
      30日），1,000 件大貨可派車於6 月29日中午來接貨等語
      （本院卷第67頁參照）。堪認被告亦同意M-100 訂單貨物
      之出貨日改為98年6 月30日，則原告於98年6 月30日交付
      M-100 訂單貨物，自與兩造約定無違。
    2.V-500 訂單部分：
      (1)被告於98年5 月21日以電子郵件告知原告：客戶最後決
        定門襟拉鍊底部檔片不移除，內裏車縫「注意事項」處
        需修改等語（本院卷第68頁），足證被告之客戶於98年
        5 月21日前對其需求之樣式仍未能完全確認。且被告於
        電子郵件中完全未提及布料有錯誤之情，則被告抗辯因
        原告買錯布料始片面變更交貨日期云云，已屬無稽。
      (2)再者，原告（受僱人劉郁靈）於98年6 月25日即以電子
        郵件通知被告可全部出貨，並詢問運送方式，被告則要
        求原告先報價再由其客戶決定運送方式。原告98年6 月
        25日報價並告知船期，另詢問：「工廠要我問你是否這
        票貨全部走海運7 月1 日結關的船期，還是要等客人通
        知貨要如何走？」被告則於98年6 月26日回覆要等客戶
        通知再作最後決定。嗣原告再於98年6 月29日詢問：「
        V-500 的貨要如何出貨？因為我司老闆說要與M-100 一
        起出貨，但是V -500我手上沒有收貨人資料，無法安排
        出貨，是否可以麻煩妳跟我司老闆說一聲這票貨是要等
        國外客人確認後才會安排出貨呢？」，被告始於98年6
        月29日提供收貨人資料（本院卷第69頁、第70頁）。準
        此，原告至遲於98年6 月25已處於可出貨之狀態，並數
        次詢問出貨時間、方式、地點，反係被告遲未回覆或提
        供相關資料。則被告主張其因原告遲延給付而受有損害
        云云，亦非可採。
    3.由上開電子郵件往來紀錄，堪認被告對於M-100 、V-500
      訂單貨物之交付日期分別更改至98年6 月30日、98年7 月
      1 日等節，並無反對之表示，兩造應已合意變更交貨日期
      。
    4.況按工作遲延後，定作人受領工作時不為保留者，承攬人
      對於遲延之結果，不負責任，民法第504 條定有明文。由
      是，若因可歸責於承攬人之事由遲延工作，定作人固得於
      期前終止契約，亦得因逾期完成而請求減少報酬，其以特
      定期限完成或交付為契約要素者，定作人亦得終止契約。
      但定作人行使此種權利，必須於受領工作時聲明保留，如
      不為保留，則定作人所得主張之減少報酬請求權及契約終
      止權，即因受領而推定其為拋棄其權利，承攬人對於遲延
      之結果，不必負責任（最高法院78年台上字第2204號判決
      意旨參照）。故被告抗辯原告遲延交貨之事，惟未舉證證
      明於受領貨物時有何主張或保留原告遲延之情事，則依前
      揭法律規定，縱原告有遲延交貨之情形，亦因被告未為保
      留，而無庸負給付遲延責任。
  (二)被告並未舉證證明M-100  訂單貨物有瑕疵：
    1.被告主張M-100 訂單貨物有同一件衣服縫製兩支右臂袖子
      、衣服正面口袋拉鍊開錯方向、衣服所縫製口袋過小致保
      護片（緩衝泡棉）無法裝入、衣服標示之尺寸有錯誤等瑕
      疵，雖提出照片4 幀供參（本院卷第84頁至第87頁），並
      經穆亭云到庭證稱確有上開瑕疵等語，惟照片所示內容是
      否為原告加工之成品，尚非無疑，且單一安全氣囊衣之照
      片，亦難推論M-100 訂單貨物有高達數百件之瑕疵品。原
      告復否認其交付之貨物有何瑕疵，尚難遽為有利被告之認
      定。
    2.再者，安全氣囊衣之組裝係由李承懋、穆亭云2 人於原告
      之工廠內指導組裝（本院卷第102 頁背面）。被告雖辯稱
      原告未經其等同意即迅速出貨云云，惟李承懋及穆亭云既
      長駐原告之工廠監督加工品質及進度，對於貨物加工狀況
      及進行情形自知之甚詳，而穆亭云於98年6 月22日已向吳
      美娟詢問M-100 訂單貨物可使用的船期，並於吳美娟告知
      船期後，以電子郵件覆函表示欲利用98年6 月30日之船期
      出貨，並未就加工品質有任何質疑，亦未強調尚有瑕疵須
      修補，則原告於98年6 月30日出貨，顯係依被告之指示而
      為；又原告於98年6 月25日即向穆亭云表示V-500 訂單貨
      物可出貨，穆亭云亦未表示該批貨物尚有瑕疵待修補而無
      從出貨，僅覆函要求原告報價並表示待其客戶指示出貨方
      法再予出貨，嗣經原告再發函詢問出貨方式、收貨人資料
      ，穆亭云始於98年6 月29日提供收貨人資料，原告即依兩
      造約定之出貨日期，於98年7 月1 日出貨，尚難認有何不
      依債之本旨履行之處。從而，被告抗辯：原告未經被告同
      意或驗收即自行將瑕疵產品出貨，致被告無從阻止或發現
      瑕疵云云，尚無可採。
  (三)原告抵銷之抗辯為無理由：
    1.被告抗辯M-100 貨物有嚴重瑕疵，致遭新加坡廠商扣款3
      萬零772.95元，固據提出客戶函件為佐（本院卷第36頁至
      第39頁），惟原告否認該函件之真正，其真實性已堪質疑
      。縱客戶求償函件為真，惟查：
      (1)新加坡客戶向被告求償之金額中，有2 萬零250 元係
        R-100 訂單貨物，惟R-100 訂單業因被告終止承攬契約
        ，並非由原告所加工施作者，故縱R-100 訂單有延遲交
        貨致遭求償情事，亦與原告無關。
      (2)M-100 訂單貨物部分：
        新加坡客戶以遲延交貨為由求償9,855 元，惟兩造間
          之約定交貨日期已合意更改為98年6 月30日，既經說
          明如上，則原告依約履行，自無不合。被告與新加坡
          客戶間約定之交付期限，即非原告所可置喙，縱被告
          違反與新加坡客戶間之約定而遭求償，其損害之發生
          亦與原告之行為無因果關係。
        再者，新加坡客戶僅籠統以"After we check the
          quality of all goods,we found there are 183
          pieces which are damage goods." 為由，向被告求
          償667.95元，惟該客戶所謂有"damage goods"（受損
          的貨物），究係貨物之瑕疵抑或其他損壞？縱係指瑕
          疵，其瑕疵種類為何？是否係原告加工過程所導致？
          並未見被告舉證。從而，被告以其因遭新加坡客戶扣
          款而受有損害，故對原告有損害賠償請求權為由，主
          張與原告之承攬報酬請求權抵銷，洵無足取。
    2.被告另抗辯V-500 貨物之提領遭到原告之刁難云云，惟並
      未主張因此受有何等損害，尚與其抵銷之抗辯無涉，附此
      敘明。
  (四)原告請求被告賠償因終止承攬契約而生之損害部分：
    1.按工作未完成前，定作人得隨時終止契約。但應賠償承攬
      人因契約終止而生之損害，民法第511 條定有明文。又該
      條文之規定，係賦予定作人隨時終止契約之權利，同時兼
      顧保護承攬人之目的，故無論定作人終止契約之理由為何
      ，如承攬人因終止契約而受有損害，即有該條文之適用。
    2.原告承接R-100 訂單、IN- 200 訂單後，已進行至開模、
      製作樣品、將樣品寄送被告確認、討論修改樣品之程序，
      此有兩造多次往來之電子郵件、樣品請購訂貨交運單等件
      在卷足憑（本院卷第71頁至第74頁），被告對原告支出之
      製作樣品金額1,101.17元復未加爭執，則原告主張受有樣
      品製作費用之損害1,101.17元，應為可採。
    3.原告另主張因採買加工所需物料，支出新臺幣21萬2,412
      元（尚不含運費），固亦提出統一發票、出貨單等件為憑
      （調解卷第15頁至第21頁），惟上開物品是否確係為承攬
      R-100 訂單、IN- 200 訂單而購買，尚難認定；且原告既
      已取得該物料之所有權，當可出售該物料得款，或於承攬
      其他加工業務時使用該物料。則原告主張受有支出購買物
      料費用之損害，即非可取。
六、綜上所述，原告得依承攬契約（M-100 、V-500 訂單部分）
    ，請求被告給付承攬報酬1 萬5,100 元；依民法第511 條規
    定，請求被告給付損害1,101.17元，共計1 萬6,201.17元。
    復按給付有確定期限者，債務人自期限屆滿時起，負遲延責
    任；給付無確定期限者，債務人於債權人得請求給付時，經
    其催告而未為給付，自受催告時起，負遲延責任。其經債權
    人起訴而送達訴狀，或依督促程序送達支付命令，或為其他
    相類之行為者，與催告有同一之效力；遲延之債務，以支付
    金錢為標的者，債權人得請求依法定利率計算之遲延利息；
    應付利息之債務，其利率未經約定，亦無法律可據者，週年
    利率為百分之五，民法第229 條第1 項、第2 項、第233 條
    第1 項前段、第203 條分別定有明文。原告請求承攬報酬部
    分，於工作交付時，即得請求被告給付（民法第505 條）；
    依民法第511 條規定請求賠償損害部分，則屬未定期限之債
    。依上開法條規定，原告一併請求自起訴狀繕本送達翌日即
    99年2 月9 日（調解卷第18頁）起，加計遲延利息，亦有依
    據。
七、從而，原告請求被告給付1 萬6,201.17元，及自99年2 月9
    日起至清償日止，按週年利率5%計算之利息，為有理由。逾
    此部分所為之請求，則為無據，應予駁回。又兩造陳明願供
    擔保，分別聲請宣告假執行及免為假執行，經核原告勝訴部
    分並無不合，爰酌定相當之擔保金額併宣告之。至原告敗訴
    部分，其假執行之聲請即失所附麗，應併予駁回。
八、本件事證已臻明確，兩造其餘攻擊防禦方法及所提出之證據
    ，於判決結果均不生影響，無庸一一論述，併予敘明。
九、據上論結，原告之訴為一部有理由，一部無理由，依民事訴
    訟法第79條、第390 條第2 項、第392 條，判決如主文。
中    華    民    國    99    年    11    月    24    日
                  民事第二庭  法  官  王怡雯
以上正本證明與原本無異。
如對本判決上訴，應於判決送達後20日內向本院提出上訴狀；若
委任律師提起上訴者，應一併繳納上訴審裁判費，否則本院得不
命補正逕行駁回上訴。
中    華    民    國    99    年    11    月    29    日
                              書記官  桂大永

司法院資訊處製作；財團法人民間司法改革基金會備份。
